【裁判字號】    98,抗,827
【裁判日期】    980701
【裁判案由】    假扣押
【裁判全文】
臺灣高等法院民事裁定                   98年度抗字第827號
抗  告  人  臺灣永洪股份有限公司
法定代理人  甲○○
上列抗告人與相對人統悅企業股份有限公司、賜茂有限公司間假
扣押事件，對於中華民國98年4月22日臺灣士林地方法院98年度
裁全字第1042號裁定，提起抗告，本院裁定如下：
    主      文
抗告駁回。
抗告費用由抗告人負擔。
    理      由
一、抗告人聲請及抗告意旨略以：債務人賜茂有限公司積欠抗告
    人新台幣（下同）162,533 元，經抗告人催討皆置之不理，
    為免日後有難以執行或甚難執行之虞，願供擔保以代釋明，
    請准就債務人所有財產於162,533元及自97年11月1日起至清
    償日止，按週年利率百分之五計算之利息範圍內為假扣押等
    語。
二、原裁定則略以：抗告人聲請假扣押，未據提出能及時調查之
    證據，以釋明所主張之請求及假扣押原因為真實，而駁回其
    聲請。
三、按債權人就金錢請求或得易為金錢請求之請求，欲保全強制
    執行者，固得聲請假扣押。惟此項聲請，依新修正民事訴訟
    法第526條第1、2 項規定，對於「請求之原因」及「假扣押
    之原因」應釋明之，如釋明不足，而債權人陳明願供擔保或
    法院認為適當者，法院始得定相當之擔保，命供擔保後為假
    扣押。而所謂「假扣押之原因」，依同法第523 條之規定，
    係指日後有不能強制執行或甚難執行之虞，或應在外國為強
    制執行之情形，如債務人浪費財產，增加負擔，或就財產為
    不利益之處分，將成為無資力之狀態，或將移住遠地、逃匿
    無蹤、隱匿財產等是。故依上開修正後之法文規定，債權人
    就「請求之原因」及「假扣押之原因」，依法有釋明之義務
    ，亦即須提出可使法院信其主張為真實之證據，必待釋明有
    所不足，而債權人陳明願供擔保或法院認為適當者，法院始
    得定相當之擔保，命供擔保後為假扣押。債權人不得未為任
    何釋明，而全以擔保代其釋明之責，且如釋明之不足無法由
    債權人供擔保以補足之，法院仍應駁回債權人之聲請，非一
    經債權人陳明願供擔保，即當然准為該項假扣押。次按，依
    同法第284 條規定：「釋明事實上之主張者，得用可使法院
    信其主張為真實之一切證據。但不能即時調查者，不在此限
    。」。所謂因釋明而應提出法院能即時調查之證據，係指當
    事人於釋明其事實上之主張時，應同時提出可供法院得隨時
    進行調查之證據而言，故當事人如未同時提出供釋明用之證
    據，法院自無裁定限期命其補正之必要。
四、經查，抗告人聲請對債務人賜茂有限公司假扣押，業據提出
    訂單影本、出貨明細表及臺灣士林方法院支付命令等為證，
    堪認已盡假扣押請求原因之釋明。而就債務人有何假扣押原
    因，抗告人僅空言「經債權人催討，至今置之不理」、「統
    悅企業股份有限公司實已清算，公司負責人卻依舊假其名行
    商」云云，並未提出證據證明債務人有浪費財產，增加負擔
    ，或就其財產為不利益之處分或隱匿財產，將成為無資力之
    情形，且抗告人既稱本件之債務人係賜茂有限公司，則統悅
    企業股份有限公司縱經撤銷而應行清算程序，亦無從據以認
    定賜茂有限公司因此符合假扣押原因。又統悅企業股份有限
    公司既非債務人，抗告人將之列為相對人，於法亦有未合。
    揆諸上開說明，本件不合於假扣押之要件，抗告人之聲請即
    不應准許，亦無從命擔保後准許假扣押。原裁定駁回抗告人
    之聲請，核無不合。抗告意旨仍執前詞指摘原裁定不當，求
    予廢棄，為無理由，應予駁回。
五、據上論結，本件抗告為無理由，爰裁定如主文。
中    華    民    國    98    年    7     月     1    日
                    民事第十七庭
                          審判長法  官  藍文祥
                                法  官  吳燁山
                                法  官  陳麗芬
正本係照原本作成。
不得抗告。
中    華    民    國    98    年    7     月    1     日
                                書記官  張永中


司法院資訊處製作；財團法人民間司法改革基金會備份。
